台灣台中地方法院刑事判決　　　　　　　　　　　　　九十年度訴字第一六五六號
　　公　訴　人　台灣台中地方法院檢察署檢察官
　　被　　　告　乙○○
右列被告因偽造文書案件，經檢察官提起公訴（九十年度偵字第一一０一０號），本
院判決如左：
    主  文
乙○○行使偽造私文書，足以生損害於他人，處有期徒刑陸月，如易科罰金，以參佰
元折算壹日。如附表編號一所示照片，及附表編號二、三所示偽造之署押，均沒收。
    事  實
一、乙○○於民國八十九年十月十六日，在台中市○○○路與惠中路口之公園內拾得
    甲○○遺失之國民身分證一張，即意圖為自己不法之所有，將該國民身分證侵占
    入己後，為冒用甲○○名義申請行動電話，於翌日（起訴書誤載為當天）在其位
    於台中市○○區○○路二段三一之一號住處，以將如附表編號一所示自己照片換
    貼於照片欄之方式，變造該屬特種文書之國民身分證，足以生損害於甲○○本人
    及戶政機關對於國民身分證資料管理之正確性，並隨即於當日至台中市○○路四
    四○號松冠通信行，意圖為自己不法之所有及取得免付費而使用通話服務之財產
    上不法利益，冒用甲○○名義向不知情之通信行承辦人員申請辦理遠傳電信股份
    有限公司（下稱遠傳公司）號碼為0000000000、000000000
    0號二支行動電話，而接續行使上開變造之國民身分證，及在各該行動電話服務
    申請書（一式四聯）上客戶親簽欄，接續偽造如附表編號二、三所示甲○○之署
    押各四枚，以偽造各該表明係甲○○親自申辦意旨之行動電話服務申請書二份（
    每份一式四聯），再持此偽造之申請書二份交付不知情之前開通信行承辦人員而
    接續行使之，均足以生損害於甲○○及遠傳公司，並以上開方式施用詐術，使遠
    傳公司陷於錯誤，遂交付其該二支行動電話ＳＩＭ卡，而同意提供後續電信服務
    。嗣於八十九年十月九日十九時許，乙○○尚未使用上開申請之行動電話二支而
    取得前述二支行動電話免付費之不法利益前，其復持前開變造國民身分證至前開
    松冠通信行，欲以同一方式申請行動電話門號，惟尚未著手施用詐術前（此部分
    既未著手，尚不成罪），即為警在該通信行前當場查獲，並扣得該變造之國民身
    分證一張。
二、案經台中市警察局第二分局報請台灣台中地方法院檢察署檢察官偵查起訴。
    理  由
一、訊據被告乙○○對於右揭事實在偵審中均坦承不諱，核與被害人甲○○於警訊時
    指述之情節相符，並有行動電話服務申請書影本二份及變造之身分證一枚扣案可
    資佐證，且各該行動電話號碼查無曾經使用之通聯紀錄，有遠傳公司函文影本一
    份附於偵查卷可參，以其申請後至為警查獲時復僅相隔二日，時間亦短，被告自
    白其尚未使用行動電話一節應屬實，是被告上開犯行，應堪認定。
二、查被告侵占甲○○遺失之國民身分證後，即換貼照片予以變造，並持以行使而冒
    名申辦行動電話，意圖取得免付費即使用通話服務之財產上不法利益，偽造表示
    申請人為甲○○之屬私文書之申請書後，並行使之而著手施用詐術，使遠傳公司
    陷於錯誤，而交付其ＳＩＭ卡二張，且該行動電話ＳＩＭ卡，可供通訊之使用，
    且在一定條件下具有可轉讓性，已有一定之財產價值而應認具有財物之性質，且
    遠傳公司雖已同意提供其通話服務，惟因其尚未使用上開申辦之行動電話撥打電
    話前即為警查獲，其實際上尚未取得通話服務之財產上不法利益，核其所為，係
    犯刑法第三百三十七條侵占遺失物罪，第二百十六條、第二百十二條、第二百十
    條之行使變造特種文書罪、行使偽造私文書罪，及第三百三十九條第一項、第三
    項、第二項詐欺取財及詐欺得利未遂罪。公訴人就此詐欺取財、詐欺得利未遂罪
    部分雖於所犯法條中漏未論列，惟其所起訴犯罪事實已載明此部分事實，且與其
    餘論罪科刑部分復屬牽連犯之裁判上一罪關係，詳如後述，本院自仍得審理之，
    且就此詐欺得利未遂罪部分被告已著手施用詐術之行為，惟尚未撥打而取得使用
    通話服務之財產上不法利益結果，應屬未遂犯。又被告各接續偽造如附表編號二
    、三所示署押之行為，為偽造各該行動電話申請服務書私文書之部分行為，爰不
    另論偽造署押罪；另其變造屬特種文書之國民身分證、偽造屬私文書之行動電話
    服務申請書後據以行使，其各該變造、偽造之低度行為，均分別為行使之高度行
    為所吸收，亦不另論罪。被告係同時申請前開行動電話號碼二支，二次行使變造
    特種文書、行使偽造私文書及詐欺取財、詐欺得利未遂之行為，係利用同一機會
    ，在同一時地就同一犯罪構成事實，本單一犯意接續進行，以實現一犯罪構成要
    之件單一行為，為接續犯，應以一罪論。被告侵占甲○○之國民身分證後，為達
  成冒用甲○○名義申請行動電話，而以行使變造特種文書、行使偽造私文書之方
    法，意圖取得免付費而使用通話服務之財產上不法利益而施用詐術，致遠傳公司
    陷於錯誤而交付其ＳＩＭ卡二張，惟被告尚未撥打電話即為警查獲，其上開侵占
    遺失物、行使變造特種文書、行使偽造私文書及詐欺取財、詐欺得利未遂罪間，
    彼此有原因、結果及方法、目的之牽連關係，為牽連犯，應從一重之行使偽造私
    文書罪論處。爰審酌被告前未曾受有期徒刑以上刑之宣告，素行尚可，有台灣高
    等法院被告全國前案紀錄表、台灣台中地方法院檢察署刑案資料查註紀錄表各一
    份可按，其復已坦承犯行，犯後態度良好，犯罪情節、手段尚非嚴重，及其犯罪
    動機、目的、所生危害等一切情狀，量處如主文所示之刑，並依修正後之刑法第
    四十一條第一項前段規定諭知易科罰金之折算標準（按刑法第四十一條原規定最
    重本刑為三年以下有期徒刑以下之刑之罪，而受六個月以下有期徒刑或拘役之宣
    告者，得易科罰金，惟被告犯罪後，該條文業經立法院三讀通過修正為最重本刑
    為五年以下有期徒刑以下之刑之罪，而受六個月以下有期徒刑或拘役之宣告，得
    易科罰金，並經總統於九十年一月十日以日華總一義字第九０００００三八００
    號公布，自九十年一月十二日起生效，比較新舊法結果，以新法有利於被告，依
    刑法第二條第一項前段規定，應適用裁判時即修正後之刑法第四十一條第一項前
    段規定），以示懲儆。
三、至於扣案甲○○身分證上照片欄換貼被告之照片一枚，係被告所有而供其犯罪所
    用之物，業據其自承在卷，應依刑法第三十八條第一項第二款規定，宣告沒收；
    另如附表編號二、三所示偽造署押，並無證據證明業已滅失，應依刑法第二百十
    九條規定，併予宣告沒收。另被告前開詐欺取財犯行所取得之ＳＩＭ卡二張業據
    其稱已遺失，且亦未扣案，為免將來執行之困難，爰不予宣告沒收，附此敘明。
據上論斷，應依刑事訴訟法第二百九十九條第一項前段，刑法第二條第一項前段、第
二百十六條、第二百十條、第二百十二條、第三百三十九條第一項、第三項、第二項
、第三百三十七條、第五十五條、第二百十九條、第三十八條第一項第二款、修正後
刑法第四十一條第一項前段，罰金罰鍰提高標準條例第一條前段、第二條，判決如主
文。
中      華      民      國    九十一    年      一      月    三十一    日
                                   臺灣臺中地方法院刑事第一庭
                                        法  官  林  麗  真
右正本證明與原本無異。
如不服本判決，應於送達後十日內向本院提出上訴狀（須附繕本），上訴於台灣高等
法院台中分院。
                                        書記官
中      華      民      國    九十一    年      一      月    三十一    日
附錄本案論罪科刑法條全文：
~FO
附表：
┌──┬─────────────────┬──────────────┐
│編號│  應  沒  收  之  物              │      沒  收  法  條        │
├──┼─────────────────┼──────────────┤
│一  │  變造甲○○國民身分證上之乙○○  │      刑法第三十八條第一項  │
│    │  照片一張                        │      第二款                │
├──┼─────────────────┼──────────────┤
│二  │  遠傳電信股份有限公司號碼０九五  │      刑法第二百十九條      │
│    │  0000000行動電話服務申請  │                            │
│    │  書一式四聯上（均未扣案）之林世  │                          │
│    │  謨署押共四枚                    │                            │
├──┼─────────────────┼──────────────┤
│三  │  遠傳電信股份有限公司號碼０九五  │      刑法第二百十九條      │
│    │  0000000行動電話服務申請  │                            │
│    │  書一式四聯上（均未扣案）之林世  │                            │
│    │  謨署押共四枚                    │                            │
└──┴─────────────────┴──────────────┘
